【裁判字號】    90,台抗,584
【裁判日期】    901221
【裁判案由】    貪污聲請解除限制出境
【裁判全文】
最高法院刑事裁定                                  九十年度台抗字第五八四號
    抗  告  人  甲○○
右抗告人因貪污案件，不服台灣高等法院中華民國九十年九月十一日駁回聲請解除限
制出境之裁定（八十九年度上更(二)字第七四○號），提起抗告，本院裁定如左：
    主  文
原裁定撤銷，應由台灣高等法院更為裁定。
    理  由
本件原裁定以：抗告人甲○○因貪污案件，前經台灣台北地方法院准許抗告人繳新台
幣（下同）一百二十萬元保證金停止羈押，並以其有逃亡之虞同時諭知限制出境，茲
抗告人認已無限制出境之必要而聲請原審法院解除限制出境，又押抗告人之原因，
不含「無一定住居所」及「逃亡或有逃亡之虞」兩項，而法無「限制被告出境」之明
文，第一審准抗告人具保停止押時，又同時宣示限制出境，「限制出境」之處分，
於法無據，抗告人已經諭知歷年來司法人員最重之交保金額，於情於法實無再附加限
制出境之必要，乃第一審竟諭命抗告人限制出境，似嫌過苛；又現行刑事訴訟法並無
限制出境之規定，另查限制住居與限制出境並不相同，若抗告人雖經限制住居，但苟
未被限制出境，則抗告人仍可出國旅遊，是限制出境之對聲請人自由之剝奪，尤甚於
限制住居，法院似不得於限制住居之同時，一併宣示限制出境處分，抗告人經第一審
諭知保釋後，歷經一審、原法院前審，原審先後十數次調查、審理，除其中一次抗告
人因氣喘宿疾發作而無法到庭外，無不按時到庭，顯無逃亡之虞，案發當時抗告人乃
主動到案應訊，而非經傳拘始行到案，乃第一審竟認押原因已消滅准許聲請交保之
餘，又同時諭知限制出境處分，復未隻字告以何以做出此處分之原因或理由，不知其
處分之依據何在﹖又抗告人事實上從未出國，現突遭訟累，全家大小，愁雲慘霧，至
盼能體恤抗告人之不幸遭遇，准予解除出境之限制，俾抗告人在此長期訟累期間，能
有機會作短暫之出國旅遊，以稍解心情之鬱悶云云。惟查抗告人所犯違背職務收受賄
賂罪，業經原審判處有期徒刑十一年在案，又該案迭經第一審、原法院前審及原審審
理，均認抗告人所涉：「依據法令從事審判職務之人員，對於違背職務之行為，收受
賄賂」犯行，事證明確，因而先後判處罪刑在案，是抗告人原受限制出境之原因迄仍
無何變更或消滅，況就同一被告同時諭知具保及限制出境（限制住居）並不相悖，再
限制被告出境，僅在限制被告應居住於我國領土範圍內，不得擅自出國，俾便於訴訟
程序之進行，較之限制居住於某市某縣某鄉某村，其居住之範圍更為廣闊，是「限制
出境」與「限制住居」名稱雖有不同，然「限制出境」仍屬「限制住居」之處分，而
許可停止押之聲請者，應於接受保證書或保證金後，停止押，將被告釋放，但得
限制被告之住居，刑事訴訟法第一百十一條第五項及第一百十三條定有明文，依此規
定，法院於命具保停止押之同時，命限制住居，不生違法之問題，抗告人指摘第一
審諭知其得交保候傳之同時並諭命限制出境，於法有違云云，並非足採；又抗告人於
第一審、原法院前審與原審歷次之調查、審理，大都能按時出庭應訊，但本件抗告人
前被押之原因，除有逃亡之虞之認定外，其中又有以其所犯為最輕本刑為五年以上
有期徒刑之罪為依據，因抗告人患病始准保外就醫，第一審法院准抗告人具保停止
押同時諭知限制聲請人出境，抗告人自不能於獲准具保停止押後，又對「限制出境
」聲明不服；抗告所稱聲請解除限制出境之目的，竟僅在於至國外旅遊散心之休閒娛
樂，並無其他緊急迫切之情形，因認本件限制抗告人出境之原因，尚未消滅，抗告人
之本件聲請，殊難准許，予以駁回等語。
惟查：第一審法院於民國八十四年五月九日係依刑事訴訟法第一百零一條、第七十六
條第四款（修正後之第一百零一條第一項第三款）所犯為死刑、無期徒刑或最輕本刑
為五年以上有期徒刑之罪，並認為有押之必要而諭令押抗告人，有台灣台北地方
法院押票回證附於第一審卷宗可稽（第一審卷第三十一頁），嗣第一審法院於八十四
年六月二十二日裁定諭知抗告人交保一百二十萬元並限制出境，亦有第一審宣判筆錄
影本在卷可稽；上開第一審法院押之理由，並無修正前刑事訴訟法第七十六條第二
款規定之「逃亡或有事實足認為有逃亡之虞」，准予具保停止押時，併命限制出境
，亦未明抗告人患病而准予保外就醫及有逃亡之虞併命限制住居；本件原裁定於理
由欄說明第一審法院係因抗告人患病始准保外就醫，且有逃亡之虞併諭知限制出境，
抗告人限制出境之原因尚未消滅，因而駁回抗告人解除限制出境之聲請；核與上引卷
內資料不符，殊屬違誤；復按刑事訴訟法第一百十一條第五款規定：「許可停止押
之聲請者，得限制被告之住居」，法院若認押之被告雖有押之原因，但無押之
必要，自得許可停止押之聲請，併得限制被告之住居，又限制出境，依其性質，應
屬限制住居處分之一，法院於許可停止押之聲請時併限制被告之住居，其目的在於
保全審判之進行及刑罰之執行，自屬法院之適法職權行使；原裁定就是否仍有限制抗
告人出境強制處分之必要，疏未詳細說明，難謂於法無違。抗告意旨指摘原裁定不當
，非無理由，應將原裁定撤銷，由原審更為適當之裁定。
據上論結，應依刑事訴訟法第四百十三條前段，裁定如主文。
中      華      民      國     九十     年     十二     月    二十一    日
                              最高法院刑事第一庭
                                  審判長法官  施  文  仁
                                        法官  張  淳  淙
                                        法官  林  永  茂
                                        法官  蕭  仰  歸
                                        法官  洪  佳  濱
      右正本證明與原本無異
                                              書  記  官
中      華      民      國     九十     年     十二     月    二十八    日


司法院資訊處製作；財團法人民間司法改革基金會備份。
